臺灣板橋地方法院刑事判決　　　　　　　100年度訴字第135號
公　訴　人　臺灣板橋地方法院檢察署檢察官
被　　　告　詹秀鑾
上列被告因誣告案件，經檢察官提起公訴（100 年度偵字第360
號），本院判決如下：
    主  文
詹秀鑾意圖他人受刑事處分，向該管公務員誣告，處有期徒刑陸
月，減為有期徒刑月。
    事  實                                              
一、詹秀鑾與張榮隆前為配偶關係，於民國74年2 月6 日協議離
    婚並向臺北縣新莊市（現改制為新北市新莊區）戶政事務所
    辦理離婚登記，而廖阿蘭於95年間已與張榮隆交往，係男女
    朋友關係。詹秀鑾明知其與張榮隆已無婚姻關係，故廖阿蘭
    與張榮隆2 人縱有發生性行為之情事，亦不構成刑法之通姦
    、相姦犯行，詎詹秀鑾竟基於使廖阿蘭、張榮隆（起訴書漏
    載張榮隆部分）受刑事處分之犯意，於95年7 月至9 月間某
    日，撥打110 報案電話至臺北縣政府警察局（現改制為新北
    市政府警察局，下同）勤務指揮中心，向有偵查犯罪權限之
    員警指述：廖阿蘭與張榮隆等2 人，於該報案時間，在廖阿
    蘭址設臺北縣三峽鎮（已改制為新北市三峽區○○○路○ 段
    174 號住處為姦淫行為，以誣指廖阿蘭、張榮隆涉犯妨害家
    庭之罪行，嗣經臺北縣政府警察局勤務指揮中心通報臺北縣
    政府警察局三峽分局橫溪派出所後，由該派出所員警蔡璋儒
    偕同詹秀鑾至廖阿蘭上址住處查緝，惟因員警未發現廖阿蘭
    與張榮隆有何姦淫之情而未成案。
二、案經廖阿蘭訴請臺灣板橋地方法院檢察署檢察官偵查起訴。
    理  由                                              
壹、程序方面：
    按刑事訴訟法第159 條第1 項雖規定，被告以外之人於審判
    外之言詞或書面陳述，除法律有規定外，不得作為證據。惟
    同法第159 條之5 第1 、2 項已規定，經當事人於審判程序
    同意作為證據，法院審酌該言詞陳述或書面陳述作成時之情
    況，認為適當者，亦得為證據。當事人、代理人或辯護人於
    法院調查證據時，知有第159 條第1 項不得為證據之情形，
    而未於言詞辯論終結前聲明異議者，視為有前項之同意（指
    同條第1 項之同意作為證據），此乃第159 條第1 項所容許
    ，得作為證據之例外規定之一。經查，本案被告詹秀鑾及檢
    察官於言詞辯論終結前，均未就判決所引用之各該被告以外
    之人於審判外之陳述及所調查之證據主張有刑事訴訟法第15
    9 條第1 項不得為證據之情形，本院復審酌各該證據作成時
    並無違法及證明力明顯過低之瑕疵等情況，認為適當，是本
    案經調查之證據均有證據能力。至以下所引其餘非屬供述證
    據部分，既不適用傳聞法則，復查無違法取得之情事存在，
    自應認同具證據能力。
貳、實體方面：
一、訊據被告詹秀鑾固坦承於前揭時、地，曾帶警察同至告訴人
    廖阿蘭上址處所之情，惟矢口否認有何上開誣告之犯行，並
    辯稱：伊因告訴人常常打電話至家中騷擾，伊因不得安寧，
    才特別請警察大人陪同伊至告訴人住處理論，而當時告訴人
    不在家，只有告訴人兒子在，故伊就回家，也沒和告訴人理
    論云云。茲查：
  (一)被告詹秀鑾與張榮隆前為配偶關係，並於74年2 月6 日協議
    離婚並向臺北縣新莊市戶政事務所辦理離婚登記，此有臺北
    縣新莊市戶政事務所99年10月29日北縣莊戶字第0990009966
    號函，暨詹秀鑾與張榮隆離婚登記申請書、離婚協議書附卷
    可稽，是被告詹秀鑾與張榮隆2 人於95年間確無婚姻關係，
    至為明確。
  (二)證人即告訴人廖阿蘭於偵查中指述稱：被告詹秀鑾已經和張
    榮隆離婚，又於95年7 、8 月間到橫溪派出所向員警告伊通
    姦等語（見99年度他字第5252號卷第38頁）；核與證人即橫
    溪派出所員警蔡璋儒於本院審理結證稱：伊於95年7 至9 月
    間係在橫溪派出所任職，因被告來所裡要求陪同她去抓姦，
    她當時和伊說她先生在介壽路174 號3 樓；而因為時間已經
    久了，對被告已經沒有印象，但印象中確實有去抓姦這回事
    ，且按門鈴之後，係屋主廖阿蘭的兒子出來應門，伊跟他說
    伊是橫溪派出所員警，有人報案抓姦，是否讓我們進去看一
    下等語（見本院卷100 年8 月9 日審判筆錄第4 至5 頁）；
    證人即告訴人廖阿蘭之子廖家禾於偵查中結證稱：於95年8
    、9 月間某日凌晨1 、2 點，有人按電鈴，伊就下去開門，
    看見一位員警及一位婦女，員警說他是橫溪派出所員警，說
    這一位婦女報案，說她老公在我們家要進來看，伊當時只知
    道伊母親有交男朋友，是張榮隆，伊就讓他們上來，他們就
    翻伊與伊媽媽的房間，伊因稍微知悉是母親之感情問題，所
    以伊不去介入；最後婦人及員警要離開時，有遇到張榮隆，
    張榮隆、伊母親及詹秀鑾就吵了起來等語（見同上偵查卷第
    47、48頁），大致相符，且被告於本院準備程序時亦供承：
    伊確於前揭時日至告訴人上址住處等語（見本院卷第28頁）
    ，是被告詹秀鑾確於前揭時地向承辦員警蔡璋儒指稱：告訴
    人與張榮隆於告訴人上址處所有姦淫之舉，並帶同警員至告
    訴人上址住處調查告訴人與張榮隆是否確有妨害家庭之犯行
    乙情，應堪認定。再被告既明知其與張榮隆間已無婚姻關係
    ，仍向員警指稱：告訴人與張榮隆在告訴人上址處所有妨害
    家庭犯行乙情，顯見其主觀上確有誣告告訴人及張榮隆，致
    其等受刑事處分之犯意，至為灼然。
  (三)至被告詹秀鑾雖以前揭情詞置辯，惟查，衡以被告偕同警員
    蔡璋儒至告訴人上址住處抓姦之時，係該日凌晨1 、2 點之
    時，此有證人廖家禾證述如前，是被告若僅因告訴人常常打
    電話至伊家中騷擾，其豈可能於清晨之時始至警局請求陪同
    至告訴人上址處所理論？況，被告亦未提出相關通聯以實其
    說，是告訴人是否曾打電話至被告家中，實非無疑，且被告
    上開所辯亦與上開證人證詞相齟齬，是被告上開辯詞，顯係
    臨訟卸責之詞，洵不可採。
  (四)綜上所述，本案事證明確，被告上開誣告犯行堪予認定，應
    予依法論科。
二、核被告所為，係犯刑法第169 條第1 項之誣告罪。再按以1
    狀誣告3 人，衹犯1 個誣告罪，無適用刑法第55條從一重處
    斷之餘地，最高法院49年台上字第883 號判例可資參照。是
    被告詹秀鑾向承辦員警以一指述：廖阿蘭與張榮隆2 人於前
    揭時地有姦淫行為等語，藉以誣告其2 人，依上開判例意旨
    ，此應僅侵害1 個國家司法審判正確性之法益，是僅論以1
    個誣告罪已足，毋庸再依想像競合從一重處斷。爰審酌被告
    之素行良好，此有臺灣高等法院被告前案紀錄表在卷可稽，
    惟念其遇事不思理性處理，竟捏造不實之事項，向三峽分局
    橫溪派出所員警申告，致生損害於告訴人廖阿蘭，並影響司
    法偵審之正確性，所為實不足取，兼審其犯罪之動機、目的
    、手段、生活狀況、智識程度，惟其犯後仍飾詞卸責、否認
    犯行之態度等一切情狀，爰量處如主文所示之刑，以資懲儆
    。又被告為上開犯行之時間係在96年4 月24日以前，合於中
    華民國九十六年罪犯減刑條例之規定，依該條例第2 條第1
    項第3 款、第7 條規定，減刑如主文所示之減得之刑。
據上論斷，應依刑事訴訟法第299 條第1 項前段，刑法第169 條
第1 項，中華民國九十六年罪犯減刑條例第2 條第1 項第3 款、
第7 條，判決如主文。
本案經檢察官李超偉到庭執行職務。
中    華    民    國    100    年    8    月    31    日
                  刑事第一庭    審判長法  官  李釱任

                                      法  官  鄭水銓

                                      法  官  陳正偉
上列正本證明與原本無異。
如不服本判決，應於判決送達後10日內敘明上訴理由，向本院提
出上訴狀 (應附繕本) ，上訴於臺灣高等法院。其未敘述上訴理
由者，應於上訴期間屆滿後20日內向本院補提理由書「切勿逕送
上級法院」。
                                      書記官  許慧禎

中    華    民    國    100    年    8    月    31    日